【裁判字號】    89,易,614
【裁判日期】    900723
【裁判案由】    公然侮辱
【裁判全文】
臺灣宜蘭地方法院刑事判決                          八十九年度易字第六一四號
    公  訴  人  臺灣宜蘭地方法院檢察署檢察官
    被      告  甲○○
    被      告  乙○○
右列被告因公然侮辱案件，經檢察官提起公訴（八十九年度偵字第二六三三號），本
院判決如左：
    主  文
甲○○、乙○○公然侮辱人，各處罰金陸佰元。如易服勞役，均以參佰元折算壹日。
    事  實
一、甲○○、乙○○係夫妻，與丙○○均係宜蘭縣宜蘭市○○路○段百年好合公寓大
    廈之住戶，因甲○○、乙○○經營餐廳設備供應商店，擅自使用該商店旁法定空
    地一事，遭到擔任該公寓大廈管理委員會主任委員即丙○○之女林映廷提起民事
    訴訟（本院八十九年度宜簡字第一八七號），而互有嫌隙。甲○○、乙○○於民
    國八十九年九月十一日上午十一時許，因不滿擔任該公寓大廈管理員之丁○○要
    求把停放在前述法地空地上之Ｑ三－一六二五號自用小客車移位，丙○○適於當
    時行經該公寓大廈中庭，甲○○、乙○○即趨向丙○○質問，引起口角爭執，甲○○公然以台語三字經對丙○○侮辱稱：「幹你娘」、「臭雞歪」等語；乙○○
    另公然以台語對丙○○侮辱稱：「不要跟這個垃圾說話」等語，足使不特定人或
    多數人得以共見共聞。
二、案經丙○○訴由宜蘭縣警察局宜蘭分局報告臺灣宜蘭地方法院檢察署檢察官偵查
    起訴。
    理  由
一、訊據被告甲○○、乙○○均矢口否認涉有上述公然侮辱之犯行，被告甲○○辯稱
    ：當天是蕭先生進來店內說要把空地圍起來，要我們小姐機車移開，我說我們都
    是住戶，都有使用權，應該要由大會同意，他說是主任委員林映廷決定的，告訴
    人剛好在外面，我去跟他說應該要經過大家同意，她就說我們是主委要怎麼作就
    怎麼作，我說你們不能如此不講理，當時她回我說「不然你要如何，要不然來打
    架」（台語），我就說「如果妳是男生我就跟你打」（台語），我太太就把我拉
    回去，說不要跟她吵，要圍就讓她圍，當時客戶有出來勸架云云；被告乙○○辯
    稱：當時因為丁○○要我們會計小姐把機車移位，要把空地圍起來，我先生就去
    問蕭先生為何要圍，他說是主任委員講的，後來我先生看到告訴人經過，她說她
    女兒是主任委員，不需要經過我們同意，並說「不然你要如何，要不然來打架」
    （台語），我先生就說「如果妳是男生我就跟妳打」（台語），我聽到後就出去
    把我先生拉回來，說不要跟他們吵架，她要圍要隨便她，當時蕭先生有在場，我
    的客戶及會計也在場，客戶有出來勸架，說不要吵架云云。
二、經查：右揭犯罪事實，業據告訴人丙○○於警、偵訊及本院審理時指訴：當天十
    一點多我經過中庭花園，他們從店裡一起出來，甲○○就說妳憑什麼圍空地，我
    說不是我決定的，我有聽說委員會說要把空地圍起來，我不是委員我不知道，甲○○就說「今天妳是女生，如果妳是男人，否則我要修理妳」（台語），他太太
    在旁邊，一邊拉他一邊說「不要跟這個垃圾說話」（台語），當時有蕭先生在場
    ，甲○○邊走邊罵台語三字經「幹你娘」、「臭雞歪」，之後，有一個今天有來
    的證人在後門口說抱歉、抱歉等語，核與證人丁○○於警、偵訊及本院審理時證
    述：當時空地上有一輛汽車，我請甲○○把它移開，他就說我憑什麼，我說這是
    委員會決定的，之後楊小姐經過那裡，甲○○問她為何要圍空地，我聽到甲○○
    說「今天妳是女生，如果妳是男人，否則我要給妳好看」（台語），他太太就在
    旁邊，一邊拉他一邊說「不要跟這個垃圾說話」（台語），甲○○還邊走邊罵三
    字經，當時楊小姐說你為何說這種髒話，我也有跟他講這樣不對，當時只有我們
    在場等語相符。又被告二人確係因法定空地問題而與告訴人及告訴人之女林映廷
    互有嫌隙之事實，此有本院八十九年度宜簡字第一八七號民事判決影本、前揭公
    寓大廈管理委員會會議紀錄、管理費收據影本及宜蘭縣政府八九府建管字第０六
    七五九二號、第０七九０九四號函二紙可資佐證。
三、至被告二人辯稱係因丁○○要求會計將機車移位引起爭執，沒有公然侮辱告訴人
    云云，惟查：證人丁○○明確指出當時空地上停放一部汽車等語，已見前述，參
    照告訴人提出八十九年九月十一日當日之照片顯示，確有一部Ｑ三－一六二五號
    自用小客車停放在空地上，且參酌告訴人所提出自同年八月十三日到同年九月六
    日之照片顯示，該空地上確實均長期停放有該Ｑ三－一六二五號自用小客車，足
    以佐證證人丁○○之證言堪予採信。雖證人張月齡到庭證述：當時空地剛好有停
    放我的機車，沒有其他車輛，只有老闆出去和告訴人爭執，老闆娘就出去把老闆
    拉回來，說不要和她吵架云云，然證人張月齡證稱係停放機車而非汽車云云，已
    與事實不符，而有瑕疵，況其受僱於被告二人，證詞亦有偏頗之虞，是其證言尚
    難加以採信。又證人曾昆榮雖證稱：當天我去買東西，聽到他們在吵架，中間我
    聽不清楚，老闆娘當時在店裡面，後來我沒有聽到被告或告訴人有罵什麼三字經
    ，我就走到門口外面跟告訴人說如果有罵妳或臭你的地方，我替我朋友向妳道歉
    ，不要生氣云云，惟衡諸常情，若被告甲○○並無出言辱罵告訴人，證人曾昆榮
    無須特別提及「如果有罵妳或臭你的地方，我替我朋友向妳道歉」之理，證人曾
    昆榮之證詞實有避重就輕之嫌。且證人張月齡、曾昆榮均表示發生爭執時二人都
    在店內，而證人丁○○就在店外爭執現場附近，證人丁○○所在位置相較於證人
    張月齡、曾昆榮更易於見聞被告二人與告訴人之爭執過程，在證人丁○○指述並
    無瑕疵之情形下，自應以其證言較為可採。另證人林振三證稱：我是被告店家上
    方八樓住戶，當時我聽到下面有吵架，我到陽台看一下，我看到有一男一女是一
    起與我看不到的別人在吵架，之後問管理員，他說是蕭先生跟咖啡（台語）在吵
    架，我知道就這樣子等語，被告二人係經營餐廳設備供應商店，即證人所稱咖啡
    之人，足以佐證當時被告二人確係同時在現場與丁○○及告訴人爭執。綜上所述
    ，被告二人辯稱顯為事後卸責之詞，不足採信。本件事證明確，被告二人犯行堪
    以認定。
四、核被告二人所為，均係犯刑法第三百零九條第一項公然侮辱罪名。爰審酌被告二
    人素行尚稱良好、係因口角爭執致為本件犯行、否認犯行及犯罪後態度等一切情
    狀，各量處如主文所示之刑，並均諭知易服勞役之折算標準。
據上論斷，應依刑事訴訟法第二百九十九條第一項前段，刑法第三百零九條第一項、
第四十二條第二項，罰金罰鍰提高標準條例第一條前段、第二條，判決如主文。
本案經檢察官廖允松到庭執行職務
中      華      民      國      九十      年      七    月    二十三    日
臺灣宜蘭地方法院刑事第二庭
                                          法  官
右正本證明與原本無異。
如不服本判決，應於判決送達後十日內，向本院提出上訴狀。
                                          書記官
中    華    民    國      八十        年              月               日
附錄法條
刑法第三百零九條第一項


司法院資訊處製作；財團法人民間司法改革基金會備份。
